臺灣高等法院高雄分院刑事判決　　　　96年度上訴字第1473號
上　訴　人　臺灣高雄地方法院檢察署檢察官
上　訴　人
即　被　告　甲○○
上列上訴人因被告違反毒品危害防制條例案件，不服臺灣高雄地
方法院96年度訴字第1851號中華民國96年6 月6 日第一審判決（
起訴案號：臺灣高雄地方法院檢察署96年度毒偵字第3578號），
提起上訴，本院判決如下：
     主  文
原判決撤銷。
甲○○施用第一級毒品，處有期徒刑柒月，減為有期徒刑月又
拾伍日, 如易科罰金，以新台幣貳仟元折算壹日。又施用第二級
毒品，處有期徒刑月，減為有期徒刑壹月又拾伍日，如易科罰
金，以新台幣貳仟元折算壹日。應執行有期徒刑肆月又拾伍日，
如易科罰金，以新台幣貳仟元折算壹日。
     事  實
一、甲○○前因施用毒品案件，經原審裁定送觀察、勒戒後，因
    有繼續施用毒品之傾向，復經原審以94年度毒聲字第803 號
    裁定令入戒治處所施以強制戒治，於95年3 月14日停止強制
    戒治處分出所，並於同年3 月29日戒治期滿未經撤銷視為執
    行完畢。竟仍未戒除毒品，於上開觀察、勒戒、強制戒治處
    分執行完畢後5 年內，復基於施用第一級毒品海洛因犯意，
    於96年1 月29日凌晨，在高雄市○○路「我家旅館飯店」房
    間內，以針筒注射方式，施用第一級毒品海洛因1 次；及基
    於施用第二級毒品甲基安非他命之犯意，於96年1 月29日凌
    晨，在上址房間內，以不詳方式施用第二級毒品甲基安非他
    命1 次。嗣經臺灣高雄地方法院檢察署採集其尿液送驗，呈
    海洛因代謝物之嗎啡、甲基安非他命陽性反應，始悉上情。
二、案經臺灣高雄地方法院檢察署檢察官主動簽分偵查起訴。
     理  由
一、上揭事實，業據上訴人即被告坦承不諱，且被告於96年2 月
    2 日採集之尿液，經檢驗亦均呈嗎啡、甲基安非他命陽性反
    應，有臺灣高雄地方法院檢察署受保護管束人尿液檢體監管
    紀錄表、台灣檢驗科技股份有限公司96年2 月14日KＺ000000
    000000號濫用藥物尿液檢驗報告1 紙在卷足憑。又海洛因於
    人體內會水解為嗎啡，再循嗎啡代謝方式排出體外，亦經行
    政院衛生署80年以056954號函釋明確。被告自白與事實相符
    ，事證明確，其犯行足堪認定，應依法論科。另若非長時間
    與吸毒者直接相向且存心大量吸入吸毒者所呼出之煙氣，應
    不致在尿液中檢驗出安非他命反應，有法務部調查局（82）
    技一字第4153號函可憑，被告雖稱本件甲基安非他命之施用
    方式係在事實欄所述時地因有人在旁施用，房間內甲基安非
    他命煙霧瀰漫而吸入云云，然本件被告尿液中所含甲基安非
    他命濃度為832ng/ml，明顯高於確認檢驗閾值500ng/ml，應
    非與吸毒者同處一室而吸入，併此敘明。
二、被告前曾因施用毒品案件，經原審裁定送觀察、勒戒後，因
    有繼續施用毒品之傾向，復經原審以94年度毒聲字第803 號
    裁定令入戒治處所施以強制戒治，於95年3 月14日停止強制
    戒治處分出所，並於同年3 月29日戒治期滿未經撤銷視為執
    行完畢，有臺灣高等法院被告前案紀錄表在卷可稽。其於觀
    察、勒戒及強制戒治處分執行完畢後5 年內，再為本次施用
    毒品犯行，應依法論科。
三、按海洛因及甲基安非他命分別為毒品危害防制條例第2 條第
    2 項第1 款、第2 款所規定之第一級毒品及第二級毒品，是
    核被告所為，係犯同條例第10條第1 項、第2 項之施用第一
    級毒品、第二級毒品罪。被告所犯上開二罪，犯意各別，行
    為互殊，方法有異，所犯構成要件不同，應分論併罰。
四、原判決以被告罪證明確，因予論罪科刑，固非無見，惟查中
    華民國96年罪犯減刑條例已經於96年7 月4 日公布，自96年
    7 月16日施行，被告犯罪時間在96年4 月24日以前，所犯之
    罪合於中華民國96年罪犯減刑條例第2 條、第1 項第3 款之
    減刑條件，且無不予減刑之情形，應減其刑期二分之一，原
    判決未及審酌，自有未洽。公訴人上訴意旨略稱：被告另於
    本件判決前，基於施用第一級毒品犯意，於96年5 月23日15
    時許，在高雄市○○區○○路215 號2 樓之1 ，施用第一級
    毒品海洛因1 次於同日15時50分許，在上開處所，為警實施
    戶口查察而查獲，並扣得第一級毒品海洛因1 小包（毛重0.
    2 公克），止血帶1 條及注射針筒1 支，被告前開犯行與本
    次犯行，時間密接，且有反覆性及延續性之情形，應屬於包
    括一罪的集合犯，係屬實質上一罪，依審判不可分原則，該
    案應為起訴效力所及，原審不及斟酌審判，難認原判決允當
    云云。然所謂集合犯，乃在構成要件上即預定有複數之同種
    行為反覆實施之犯罪（如常業犯、收集犯），施用毒品，在
    構成要件上尚難謂有此預定，且同條例第10條規定之施用毒
    品罪，並不以施用毒品「成癮」為構成要件。再本件被告先
    後2 次施用第一級毒品之時間分別為96年1 月29日及96年5
    月23日，二者相隔3 個多月，且先後被警查獲，即難率認被
    告係出於單一集合犯或接續犯之決意所為之者，顯見被告2
    次施用第一級毒品犯行，均係另行起意為之，自非集合犯可
    言。是公訴人上訴，沒有理由。被告上訴，指摘原判決量刑
    過重，亦無理由。但原判決既有上開可議之處，仍應由本院
    予以撤銷改判。審酌被告前因毒品危害防制條例案件，經觀
    察、勒戒及強制戒治，竟仍未能徹底戒絕毒品，顯見其無戒
    毒悔改之意，惟念其犯後坦承犯行，又其施用毒品僅自戕一
    己之身體健康，尚未對他人造成危害等一切情狀，量處如主
    文所示之刑，並依刑法第51條第5 款之規定，定其應執行刑
    ，且諭知易科罰金之折算標準。
五、檢察官移送併辦之96年度毒偵字第5261號、5741號案件，經
    查與本案無實質上一罪關係，法院自不得加以審判，應退回
    檢察官依法處理。
據上論斷，應依刑事訴訟法第369 條第1 項前段、第364 條、第
299 條第1 項前段，毒品危害防制條例第10條第1 項、第2 項、
刑法第11條前段、第41條第1 項前段、第51條第5 款、中華民國
96年罪犯減刑條例第2 條第1 項第3 款、第7 條第1 項、第2 項
、第9 條，判決如主文。
本判決經檢察官羅建勳到庭執行職務。
中　　華　　民　　國　　96　　年　　8 　　月　　16　　日
                  刑事第二庭    審判長法  官   林正雄
                                      法  官   陳啟造
                                      法  官   黃壽燕
以上正本證明與原本無異。
施用第一級毒品部分如不服本判決應於收受本判決後10日內向本
院提出上訴書狀，其未敘述上訴理由者，並得於提起上訴後10日
內向本院補提理由書狀（均須按他造當事人之人數附繕本）「切
勿逕送上級法院」。
施用第二級毒品部分不得上訴。
中　　華　　民　　國　　96　　年　　8 　　月　　17　　日
　　　　　　　　　　　　　　　　　　　書記官    高惠珠
附錄本判決論罪科刑法條：
毒品危害防制條例第10條
施用第一級毒品者，處6 月以上5 年以下有期徒刑。
施用第二級毒品者，處3 年以下有期徒刑。
                                                  w
